臺灣高等法院高雄分院刑事裁定
111年度毒抗字第271號
抗  告  人  
即  被  告  王建中




上列抗告人因聲請強制戒治案件，不服臺灣橋頭地方法院中華民
國111年8月9日裁定(111年度毒聲字第399號)，提起抗告，本院
裁定如下：
    主  文
抗告駁回。
    理  由
一、按犯毒品危害防制條例第10條之罪者，檢察官應聲請法院裁
    定，令被告入勒戒處所觀察、勒戒，其期間不得逾2月。觀
    察、勒戒後，檢察官依據勒戒處所之陳報，認受觀察、勒戒
    人無繼續施用毒品傾向者，應即釋放，並為不起訴之處分；
    認受觀察、勒戒人有繼續施用毒品傾向者，檢察官應聲請法
    院裁定令入戒治處所強制戒治，其期間為6個月以上，至無
    繼續強制戒治之必要為止。但最長不得逾1年，毒品危害防
    制條例第20條第1項、第2項定有明文。是檢察官依據勒戒處
    所之陳報，認受觀察、勒戒人有繼續施用毒品傾向者，應聲
    請法院裁定令入戒治處所強制戒治，此乃戒絕毒癮之法定程
    序。再者，按有無繼續施用傾向之判斷準則以「前科紀錄與
    行為表現」、「臨床評估」、「社會穩定度」為評估之依據
    。
二、經查：㈠被告因施用第一級毒品，經原審法院以111年度毒聲
    字第47號裁定令入勒戒處所觀察、勒戒，且其於觀察、勒戒
    期間，經勒戒處所判定有繼續施用毒品傾向之事實，有原審
    法院111年度毒聲字第47號刑事裁定、臺灣橋頭地方檢察署
    檢察官觀察勒戒處分執行指揮書、法務部○○○○○○○○法務部○○
    ○○○○○○民國111年8月2日高戒所衛字第11110005360號函暨所
    附有無繼續施用毒品傾向證明書及有無繼續施用毒品傾向評
    估標準紀錄表可憑。㈡依上開有無繼續施用毒品傾向評估標
    準紀錄表之記載，被告在前科紀錄與行為表現方面評分32分
    ，在臨床評估方面評分31分，在社會穩定度方面得分5分；
    靜態因子得分合計49分，動態因子得分19分，總分合計68分
    （見毒偵字第186號131-132頁）；而依法務部與衛生署共同
    修正之「有無繼續施用毒品傾向評分標準評分說明手冊」所
    定判定原則，得分在60分以上者，即可判定為有繼續施用毒
    品傾向。茲被告之得分為68分，已逾60分，故而判定有繼續
    施用毒品傾向。上開判定結果係依主管機關訂頒之評估基準
    進行，在客觀上並無逾越裁量標準，且上開判定結果是由專
    業醫師依前開評估基準所為之專業判斷，是法務部○○○○○○○○
    判定被告有繼續施用毒品之傾向，顯非無據。
三、綜上所述，原審因而依檢察官之聲請，適用毒品危害防制條
    例第20條第2項後段之規定，裁定令入戒治處所施以強制戒
    治，其期間為6個月以上，至無繼續強制戒治之必要為止，
    但最長不得逾1年，經核並無不合。
四、抗告意旨略以：強制戒治係屬行政處分，應依程序正義，審
    慎客觀，兼顧法理情，綜合多項依據而評價，其評估應公開
    其評分標準，以召信服，不應斷章取義，以偏蓋全，評估之
    專業人士亦會有判斷錯誤的時候，尚戒治之裁量 依專業人
    員評分作為考量，其監督性已蕩然無存。又檢察官之舉證無
    非以前科證據為準，被告犯毒品案迄今已有十幾年等情，其
    主觀意識難以苟同，其評估標準有疑。其次，評估非從身心
    上、意志上幫助勒戒人遠離毒品，而係以裁定戒治為唯一考
    量云云，指摘原裁定不當。　　
五、惟查：原裁定引用有無繼續施用毒品傾向評估標準紀錄表之
    記載，資為認定被告有繼續施用毒品之傾向，於法並無不合
    ，雖其未逐一說明被告在各個項目被評定之分數，僅係理由
    上稍為簡略，不影響裁定之結果。其次，是否命令入戒治處
    所施以強制戒治所評估之項目，除前科紀錄外，尚包括行為
    表現、臨床評估、社會穩定度等項目，而非單憑行為人之前
    科紀錄，被告此部分指摘，與卷存之證據資不符。再者，強
    制戒治之強制戒治制度之建立，其目的係在機構內處遇方式
    協助戒除毒癮（毒品戒癮治療實施辦法及完成治療認定標準
    參照），且卷內亦無以強制戒治為唯一考量之證據資料，抗
    告人徒憑己見，任意指摘，難謂妥適。綜上所述，被告執上
    開情詞提起抗告，為無理由，應予駁回。
據上論結，應依刑事訴訟法第412條，裁定如主文。
中　　華　　民　　國　　111 　年　　8 　　月　　31　　日
                  刑事第四庭    審判長法  官  黃建榮
                                      法  官  陳君杰
                                      法  官  李嘉興
以上正本證明與原本無異。
不得再抗告。
中　　華　　民　　國　　111 　年　　8 　　月　　31　　日
　　　　　　　　　　　　　　　　　　　書記官  賴梅琴